臺灣板橋地方法院刑事判決　　　　　　　　　　　　九十一年度訴字第一００一號
　　公　訴　人　臺灣板橋地方法院檢察署檢察官
　　被　　　告　乙○○
右列被告因偽造文書等案件，經檢察官提起公訴（九十年度偵字第一七七七八號），
本院判決如左：
    主  文
乙○○意圖為自己不法之所有，而侵占離本人所持有之物，處罰金壹仟元，如易服勞
役，以參佰元折算壹日。又意圖為自己不法之所有，而侵占離本人所持有之物，處罰
金壹仟元，如易服勞役，以參佰元折算壹日。應執行罰金壹仟捌佰元，如易服勞役，
以參佰元折算壹日。又行使偽造私文書，足以生損害於他人，處有期徒刑伍月，如易
科罰金，以參佰元折算壹日，臺灣大哥大公司行動電話服務申請書及中華電信公司行
動電話業務租用申請書上所偽造之「丙○○」之署押計貳枚及行動電話門號卡計貳張
均沒收。
    事  實
一、乙○○於八十九年一月初，在臺北市○○○路ＳＯＧＯ百貨地下四樓停車場拾獲
    丁○○所有因遭人竊取而離其持有之國民身分證一張（係丁○○於八十八年十月
    底某日，在臺北縣新莊市○○○路二三六巷一號七樓住處樓下所停放之腳踏車車
    籃內所失竊），竟意圖為自己不法之所有，將之侵占入己；於八十九年九月初，
    在臺北縣板橋市板橋火車站之停車場地上拾獲丙○○於八十九年六月十二日二十
    二時許，在臺北市中山區○○○路某餐飲店所遺失之國民身分證一張，竟另行意
    圖為自己不法之所有，將之侵占入己；於八十九年九月中旬某日，在臺北縣土城
    市○○路○段二四七號大門內紙箱內拾獲甲○○所有因遭人竊取而離其持有之皮
    夾一個及百視達影視卡一張（係甲○○於八十九年七月十一日二十三、二十四時
    許，在臺北縣土城市○○路○段某撞球場所失竊），竟又另行意圖為自己不法之
    所有，將之侵占入己。復進而基於意圖為自己不法之所有及行使偽造私文書之犯
    意，於八十九年十月九日，持其中丙○○之國民身分證一張，前往臺北縣板橋市
    之震旦通訊行板橋中正店，出示該國民身分證，向上開商店表明要申請行動電話
    門號，並同時在臺灣大哥大股份有限公司（簡稱臺灣大哥大公司）行動電話服務
    申請書及中華電信股份有限公司（簡稱中華電信公司）行動電話業務租用申請書
    上偽造「丙○○」之署押各一枚，而冒用「丙○○」之名義，偽造上開行動電話
    服務申請書及行動電話業務租用申請書各一紙，利用該不知情之上開商店人員持
    之向臺灣大哥大公司及中華電信公司行使，致臺灣大哥大公司及中華電信公司均
    誤信其係「丙○○」本人申請，乃陷於錯誤，而各交付行動電話門號卡各一張予
    乙○○，均足以生損害於「丙○○」、臺灣大哥大公司及中華電信公司。嗣於八
    十九年十月九日十九時五十分許，在臺北市○○○路與和平西路口，為警當場查
    獲，並扣得上開行動電話服務申請書及行動電話業務租用申請書各一紙（均係客
    戶留存聯）、行動電話門號卡計二張。
二、案經臺北市政府警察局萬華分局移送臺灣板橋地方法院檢察署檢察官偵查起訴。
    理  由
一、訊據被告乙○○對於其分別在上開時地拾獲丁○○、甲○○及丙○○之國民身分
    證等物，並分別將之侵占入己，及為警當場查獲其持有上開行動電話服務申請書
    及行動電話業務租用申請書各一紙，並扣得上開行動電話服務申請書及行動電話
    業務租用申請書各一紙、行動電話門號卡計二張等情固坦承不諱，惟辯稱：「申
    請行動電話門號一定要本人申請，丙○○之行動電話申請書不是我去申請的；警
    訊時警察說如果我都承認，他們比較好辦案，我沒有被強暴脅迫云云。
二、經查，右揭事實，業據被告乙○○迭於警訊時、偵查中全部供承不諱及於本院審
    理時自白如上所示，核與被害人丁○○、甲○○、丙○○分別於警訊時及本院審
    理時所指述之情節均相符，並有上開行動電話服務申請書及行動電話業務租用申
    請書各一紙、行動電話門號卡計二張扣案可佐。且上開行動電話服務申請書及行
    動電話業務租用申請書上遭偽造之「丙○○」署押各一枚，經本院以肉眼比對卷
    附乙○○於九十一年八月二日本院審理時之「丙○○」及「乙○○」當庭字跡外
    觀，雖不盡相同，但經本院以肉眼比對乙○○於警訊時、偵查中及本院審理時之
    「乙○○」親筆簽名字跡結果，其筆跡、筆順形式上均具有一致性與雷同性，尤
    其是「張」字部分之外觀更加相同，是被告空言否認所為之上開辯解，尚無足採
    。事證明確，被告之犯行堪以認定。
三、核被告所為，係犯刑法第三百三十七條之侵占離本人所持有之物罪（侵占丁○○
    之國民身分證一張部分）、侵占遺失物罪（侵占丙○○之國民身分證一張部分）
    、侵占離本人所持有之物罪（侵占甲○○之皮夾一個及百視達影視卡一張部分）
    、第二百十六條、第二百十條之行使偽造私文書罪及第三百三十九條第一項之詐
    欺取財罪。公訴人就被告所犯詐欺取財之犯行雖漏未起訴，本院認此部分與本案
    論罪科刑（即已起訴）部分有牽連犯之裁判上一罪關係，亦為起訴之效力所及，
    本院應併予審理。又被告分別於上開時地拾獲丁○○、甲○○及丙○○之國民身
    分證等物，並分別將之侵占入己，係被告分別基於三個不同之犯意為之，應予分
    論併罰，公訴人認係成立連續犯，即有未洽，均併予明。被告以一行使偽造私
    文書之行為，同時行使上開行動電話服務申請書及行動電話業務租用申請書各一
    紙，均足以生損害於「丙○○」、臺灣大哥大公司及中華電信公司，同時觸犯二
    個行使偽造私文書罪，為想像競合犯，應從一重之行使偽造私文書罪處斷。被告
    所犯上開侵占遺失物罪、行使偽造私文書罪及詐欺取財罪間，有方法結果之牽連
    關係，應依刑法第五十五條之規定從一重之行使偽造私文書罪處斷。被告所犯侵
    占離本人所持有之物罪、行使偽造私文書罪及侵占離本人所持有之物罪間，犯意
    各別，構成要件互異，應分論併罰。又被告利用不知情之上開商店人員行使上開
    偽造之行動電話服務申請書及行動電話業務租用申請書各一紙，為間接正犯。被
    告於行動電話服務申請書及行動電話業務租用申請書上偽造署押之行為係偽造私
    文書之部分行為，而其偽造後持以行使，偽造之低度行為應為其行使之高度行為
    所吸收，均不另論罪。爰審酌被告之品行、生活狀況、智識程度，其因一時貪念
    ，致有本件之犯行，被告持所侵占之丙○○國民身分證一張，冒名「丙○○」申
    請行動電話門號計二張，均足以生損害於「丙○○」、臺灣大哥大公司及中華電
    信公司，其犯罪之動機、目的、手段、犯罪所生之危害、犯罪後大部分坦承犯行
    之態度等一切情狀，量處如主文所示之刑，並就侵占離本人所持有之物部分諭知
    易服勞役之折算標準及定其應執行之刑，復就行使偽造私文書部分諭知易科罰金
    之折算標準，以示懲儆。
四、被告行為（犯罪）後，刑法第四十一條業於九十年一月十日修正公布施行，於同
    年一月十二日生效，該法第四十一條第一項前段將得易科罰金之範圍由「犯最重
    本刑為三年以下有期徒刑以下之刑之罪」修正擴大為「犯最重本刑為五年以下有
    期徒刑以下之刑之罪」，更有利於被告，應依刑法第二條第一項前段之規定，適
    用裁判時之法律即刑法第四十一條第一項前段。
五、臺灣大哥大公司行動電話服務申請書及中華電信公司行動電話業務租用申請書上
    所偽造之「丙○○」之署押計二枚，不問屬於犯人與否，均應依刑法第二百十九
    條之規定宣告沒收。又扣案之上開行動電話服務申請書及行動電話業務租用申請
    書各一紙、行動電話門號卡計二張，均係被告因犯罪所得之物，業據被告供明在
    卷，均應依刑法第三十八條第一項第三款之規定宣告沒收。
據上論斷，應依刑事訴訟法第二百九十九條第一項前段，刑法第三百三十七條、第二
百十六條、第二百十條、第三百三十九條第一項、第五十五條、第四十二條第二項、
第二條第一項前段、第四十一條第一項前段、第五十一條第七款、第二百十九條、第
三十八條第一項第三款，罰金罰鍰提高標準條例第一條前段、第二條，判決如主文。
本案經檢察官侯靜雯到庭執行職務。
中    華    民    國      九十一        年      八      月     十六     日
                                      臺灣板橋地方法院刑事第一庭
                                          法  官  楊  千  儀
右正本證明與原本無異。
如不服本判決，應於判決送達後十日內，向本院提出上訴狀。
                                          書記官  吳  河  東
中    華    民    國      九十一        年      八      月     十九     日
附錄本案論罪科刑法條全文
刑法第三百三十七條
意圖為自己或第三人不法之所有，而侵占遺失物、漂流物或其他離本人所持有之物者
，處五百元以下罰金。
刑法第二百十六條
行使第二百十條至第二百十五條之文書者，依偽造、變造文書或登載不實事項或使登
載不實事項之規定處斷。
刑法第二百十條
偽造、變造私文書，足以生損害於公眾或他人者，處五年以下有期徒刑。
刑法第三百三十九條
意圖為自己或第三人不法之所有，以詐術使人將本人或第三人之物交付者，處五年以
下有期徒刑、拘役或科或併科一千元以下罰金。
以前項方法得財產上不法之利益或使第三人得之者，亦同。
前二項之未遂犯罰之。
（罰金已依罰金罰鍰提高標準條例提高為十倍）
